【裁判字號】    92,沙簡上,168
【裁判日期】    920630
【裁判案由】    菸酒管理法
【裁判全文】
臺灣臺中地方法院刑事判決                      九十二年度沙簡上字第一六八號
    上  訴  人  甲○○
    即  被  告
右上訴人因違反菸酒管理法案件，不服本院沙鹿簡易庭九十二年度沙簡字第七一號中
華民國九十二年二月二十五日第一審簡易判決（聲請案號：臺灣臺中地方法院檢察署
九十一年度偵字第二三九六八號），提起上訴，本院管轄第二審之合議庭判決如左：
      主  文
上訴駁回。
      事  實
一、甲○○明知未經主管機關許可不得產製酒類，竟基於產製私酒之概括犯意，自民
    國九十一年十一月十五日起，連續在其所經營位於台中縣大肚鄉○○街九號之平
    南商行內，以將白米加入酒麴發酵後再以蒸餾器、酒精濃度測量器等物製造米酒
    多次，每日約釀造二桶，除部分供自行使用外，並以每桶新台幣（下同）九百元
    之代價販售予左右鄰居。嗣於同年月二十八日十五時許，甲○○在前開處所私釀
    米酒為警查獲，並扣得私酒四桶（每桶二十公升，共計八十公升）、半成品一桶
    （六十公升）及供產製私酒之器具蒸餾器一組、酒精濃度測量器一支。
二、案經台中縣警察局烏日分局報請臺灣臺中地方法院檢察署檢察官偵查後聲請簡易
    判決處刑。
    理  由
一、訊據被告甲○○固坦承其於前開時、地以前開器具與方式產製米酒，並於前開時
    、地遭警查獲而扣得前開酒類四桶、半成品一桶、蒸餾器一組、酒精濃度測量器
    一支等事實，惟矢口否認有何產製私酒之犯行，並辯稱：其僅係賣米等材料並提
    供機器教他人製酒，並未產製私酒販賣云云。惟查：
（一）前揭事實業據被告於警訊時坦承不諱，並經證人巫嘉榮、陳順吉、楊榮輝、乙
      ○○等證述明確，復有職務報告書、扣押筆錄、扣押物品目錄表、現場圖、現
      場照片附於臺灣臺中地方法院檢察署九十一年度偵字第二三九六八號卷及台中
      縣政府九十二年二月二十日府財管字第０九二０二八九二九００號函與所附台
      中縣衛生局食品檢體送驗單附於本院沙鹿簡易庭九十二年度沙簡字第七一號卷
      可稽，另有前開米酒四桶、半成品一桶、器具蒸餾器一組、酒精濃度測量器一
      支扣案可資佐證。
（二）被告雖辯稱其僅係賣米等材料並提供機器教他人製酒，其並未產製私酒販賣云
      云。然：
  １、台中縣警察局烏日分局大肚分駐所警員巫嘉榮結證稱：「：：：因為當日我們
      接獲民眾的舉報，民眾沒有留下名字，說在台中縣大肚鄉○○村○○街九號，
      有人在製作私酒，我們去查看的時候，在門口就有聞到很濃的酒味，而且在門
      口往裡面看，就可以看到有機器在製酒，然後我們就進去：：：」、「現場是
      沒有詳細的詢問他（指被告）是否有販售，在現場他有承認他有釀造私酒，而
      且他在現場的時候，機器當時也在釀造私酒，然後我們就帶回去問筆錄了」、
      「被告在偵訊時是有承認，而且筆錄被告有看完以後再簽名。而且筆錄前後均
      有承認他有販售」等語（見本院九十二年五月一日訊問筆錄）。且被告經警查
      獲當時，在現場亦有承認產製私酒及販售之行為等事實，亦據台中縣警察局烏
      日分局大肚分駐所警員陳順吉證述無訛（見本院九十二年五月十四日訊問筆錄
      ）。另參酌被告於警、偵訊時均自陳每天約釀造二桶米酒，以此之數量，自不
      可能均係供自行食用；況被告為警查獲時，尚經扣得私釀米酒八十公升、半成
      品六十公升，其數量之大，更不可能僅係供其自行食用，則被告確有產製私酒
      販賣之事實，應可認定。被告前開所辯與證人楊平福、陳佑福分別於本院訊問
      、審理時之迴護被告之證詞與前開事證不符，自均不足取。
  ２、況以手工產製私酒供自用者，依菸酒管理法第四十六條但書之規定，固可免予
      處罰。惟被告既係以機器製酒，業據被告供述在卷（見偵查卷第二十二頁），
      並核與證人巫嘉榮前開證詞相符，則被告亦非以手工產製私酒，自無前開免予
      處罰規定之適用。
（三）按菸酒管理法所稱之「酒」，指含酒精成分以容量計算超過百分之０‧五之飲
      料、其他可供製造或調製上項飲料之未變性酒精及其他製品而言；所稱「產製
      」，則包括製造、分裝等有關行為；所稱「私酒」，係指未經許可產製或輸入
      之酒而言，菸酒管理法第四條第一項、第五條第二項、第六條分別定有明文。
      而被告前開經查獲之私釀米酒經送化驗結果，酒精濃度為五十六度，且被告係
      未經申請產製酒許可執照私釀米酒，亦有前開台中縣政府函等事證可憑，被告
      確有產製私酒之行為，應無疑義。
（四）綜上所述，被告所辯，無非事後圖卸刑責之詞，不足採信。本件事證明確，被
      告犯行洵堪認定。
二、核被告所為，係犯菸酒管理法第四十六條之產製私酒罪。查被告先後多次產製私
    酒之犯行，時間緊接，犯罪構成要件相同，顯係基於概括犯意反覆為之，屬連續
    犯，依刑法第五十六條之規定，應以一罪論，並加重其刑。原審判決適用菸酒管
    理法第四十六條、第五十七條，刑法第十一條前段、第五十六條、第四十一條第
    一項前段，罰金罰鍰提高標準條例第二條等規定，逕以簡易判決量處拘役五十日
    ，並諭知易科罰金之折算標準，且就扣案之前開米酒四桶、半成品一桶、器具蒸
    餾器一組、酒精濃度測量器一支併予宣告沒收，其認事用法均無不合，量刑亦稱
    妥適。上訴人上訴意旨仍執陳詞否認犯罪，並無理由，應予駁回。
三、據上論斷，應依刑事訴訟法第四百五十五條之一第三項、第一項、第三百六十四
    條、第三百六十八條，判決如主文。
中      華      民      國      九十二    年      六      月    三十    日
                                臺灣臺中地方法院刑事第七庭
                                    審判長法  官  夏  一  夆
                                          法  官  蔡  美  華
                                          法  官  陳  卿  和
右正本證明與原本無異。
不得上訴。
                                          書記官
中      華      民      國      九十二    年      六      月三十    日
【附錄本案論罪科刑法條全文】
菸酒管理法第四十六條：
產製或輸入私菸、私酒者，處一年以下有期徒刑、拘役或科或併科新台幣三十萬元以
上一百五十萬元以下罰金。但以手工產製私菸、私酒供自用者，免予處罰。


司法院資訊處製作；財團法人民間司法改革基金會備份。
